臺灣高等法院臺中分院刑事判決　　　　　　　　　九十三年度上訴字第一五四○號
　　上　訴　人　臺灣臺中地方法院檢察署檢察官
　　被　　　告　乙○○
右上訴人因被告違反毒品危害防制條例案件，不服臺灣臺中地方法院九十三年度訴字
第三二八號中華民國九十三年七月十四日第一審判決（起訴案號：臺灣臺中地方法院
檢察署九十二年度毒偵字第三五八四號、九十三年度毒偵字第二七六號），提起上訴
，及移
    主      文
原判決撤銷。
乙○○連續施用第一級毒品，處有期徒刑拾月。扣案之第一級毒品海洛因壹小包（淨
重肆‧貳公克，空包裝重零‧肆壹公克），沒收銷燬之，扣案之注射針筒貳支、塑膠
杓子壹支、使用過之分裝袋捌個，均沒收。
    事      實
一、乙○○前因施用毒品，經二次觀察、勒戒後皆無繼續施用毒品之傾向，分別由臺
    灣臺中地方法院檢察署檢察官於民國（下同）九十年六月二十九日及九十一年十
    一月十二日，以九十年度毒偵字第三○八二號及九十一年度毒偵字第一八四六號
    為不起訴處分，猶不知悔改，復基於施用毒品之概括犯意，連續自九十二年七月
    二十六日下午十六時許，至九十三年六月九日十五時五十分前七十二小時內某時
    ，在其友人綽號『進祥』位於臺中縣大甲鎮○○街住處、臺中縣大甲鎮鎮○街五
    三巷二十號自己住處或臺北市○○○路一○九號二樓，以將第一級毒品海洛因摻
    入香煙中點燃吸食之方式、或以針筒注射血管之方式施用第一級毒品海洛因多次
    。嗣於九十二年七月二十九日下午十六時十分許，在臺中縣警察局大甲分局採尿
    送驗結果呈嗎啡陽性反應；復於九十三年一月十五日上午九時三十分許，為警持
    搜索票搜索其臺中縣大甲鎮鎮○街住處，並扣得其持有之第一級毒品海洛因一小
    包（淨重四‧二公克，空包裝重○‧四一公克），及其所有供其施用第一級毒品
    海洛因所用之注射針筒二支、塑膠杓子一支、使用過之分裝袋八個。再於九十三
    年六月九日十五時五十分許，因通緝主動至臺中市警察局第一分局報到，經採尿
    送驗結果又呈嗎啡陽性反應，而查悉上情。
二、案經臺中縣警察局大甲分局報請臺灣臺中地方法院檢察署檢察官偵查起訴，及同
    署檢察官偵查移送併案審理。
    理      由
一、訊據上訴人即被告（以下簡稱被告）乙○○固坦承九十三年一月十五日前有施用
    毒品海洛因，惟矢口否認九十三年六月九日十五時五十分前有施用毒品海洛因之
    事實，辯稱：上次被查獲後，伊即未再施用毒品海洛因云云。惟查：右揭九十三
    年一月十五日前施用毒品海洛因之事實，業據被告乙○○於偵審中均供承不諱，
    並有被告所有之第一級毒品海洛因一小包（淨重四‧二公克，空包裝重○‧四一
    公克），及其所有供施用第一級毒品海洛因所用之注射針筒二支、塑膠杓子一支
    、使用過之分裝袋八個扣案足資佐證，而該扣案之白色粉末一小包，經囑託法務
    部調查局鑑定結果，確屬第一級毒品海洛因（淨重四‧二公克，空包裝重○‧四
    一公克）無訛，有該局九十三年三月十九日調科壹字第一二○○一三五七二號鑑
    定通知書一份附於原審卷可稽。又被告二度為警查獲，經警採其尿液分別送請中
    山醫學大學附設醫院藥物濫用檢驗中心及臺中縣衛生局檢驗結果，均檢出嗎啡陽
    性反應，此亦有該中心九十二年九月十一日檢驗報告書及該局九十三年二月四日
    第一五九三七號尿液煙毒檢驗報告書各一紙附於偵查卷可稽。次查一般人施用毒
    品者，八小時內約百分之八十量於尿中排出，二十四小時後剩餘量之百分之九十
    再排出，七十二小時後仍有微量排出，而因人體代謝差異，如成癮者，其代謝時
    間慢，故於一百二十小時內，利用較具公信力之儀器（如氣相層析質譜儀）（Ｇ
    Ｃ／ＭＳ）仍「可能」被檢測出，況目前地方衛生機關或經認可之科技檢驗公司
    以「酵素免疫分析法」（ＥＩＴ）併用氣相層析質譜儀（ＧＣ／ＭＳ）檢驗煙毒
    尿液，尚不致產生嗎啡偽陽性之情事。而本件被告於九十三年六月九日十五時五
    十分到案後，經第一分局員警採集其尿液，送請詮昕科技股份有限公司分別以酵
    素免疫分析法（ＥＩＴ）及氣相層析質譜儀（ＧＣ／ＭＳ）分析法交互檢驗結果
    ，檢出被告尿液確含有嗎啡陽性反應，有前揭公司出具之濫用藥物尿液檢驗報告
    一紙附於偵查卷足憑；且被告於採尿完畢，員警製作筆錄時，亦供承：「尿瓶是
    乾淨的，是我親自將尿液注入尿瓶、親自簽名封瓶捺印」等語（見併案偵查卷第
    八頁正面），是亦無錯驗之可能，揆諸上開說明，本件既已排除可能產生偽陽性
    之情事，被告於九十三年六月九日十五時五十分前七十二小時內某時施用毒品海
    洛因之事實已堪認定。又被告前因施用毒品，經二次觀察、勒戒後皆無繼續施用
    毒品之傾向，分別由臺灣臺中地方法院檢察署檢察官於九十年六月二十九日及九
    十一年十一月十二日，以九十年度毒偵字第三○八二號及九十一年度毒偵字第一
    八四六號為不起訴處分，有前揭臺灣臺中地方法院檢察署不起訴處分書二件，及
    被告之刑案資料查註紀錄表、臺灣高等法院被告全國前案紀錄表附卷可稽。綜上
    所述，被告乙○○上開辯解，顯係事後卸責之詞，不足採信，事證明確，其多次
    施用毒品海洛因之犯行均堪以認定。
二、按海洛因係毒品危害防制條例第二條第二項第一款所定之第一級毒品，不得非法
    施用，核被告所為，係犯毒品危害防制條例第十條第一項之施用第一級毒品罪。
    其施用第一級毒品前後持有第一級毒品之低度行為，為施用第一級毒品之高度行
    為所吸收，不另論罪。又被告先後多次施用第一級毒品海洛因之行為，時間緊接
    ，犯罪構成要件相同，顯係出於概括之犯意反覆為之，為連續犯，應依刑法第五
    十六條之規定以一罪論，並加重其刑。公訴人雖未就被告自九十三年一月十六日
    起至九十三年六月九日十五時五十分前七十二小時內某時止，在臺北市○○○路
    一○九號二樓，又連續施用第一級毒品海洛因多次之犯行起訴，惟因此部分與前
    開起訴論罪科刑部分具有連續犯之裁判上一罪關係，為起訴效力所及，本院自應
    併予審理。原審法院因認被告罪證明確，而予論科，固屬有據。然原判決未及審
    酌被告自九十三年一月十六日起至九十三年六月九日十五時五十分前七十二小時
    內某時止，又連續施用第一級毒品海洛因多次之犯罪事實，究有未洽，檢察官上
    訴意旨執此指摘原判決不當，即有理由，應由本院將原判決撤銷改判。爰審酌被
    告曾有施用毒品多次之不良素行，經勒戒、觀察後無繼續施用傾向為不起訴處分
    確定後，仍不知悔改警惕，猶繼續施用毒品不輟，情節非輕，有失政府制定毒品
    危害防制條例之立法美意，本不宜寬貸，惟此乃自戕且容易成癮之行為，從另一
    角度觀察，應視同病人看待，及其犯後已坦承大部分犯行，態度尚稱良好等一切
    情狀，量處如主文第二項所示之刑。至扣案之海洛因一小包（淨重四‧二公克，
    空包裝重○‧四一公克），依毒品危害防制條例第二條之規定，屬第一級毒品，
    不問屬於犯人與否，應依毒品危害防制條例第十八條第一項前段之規定，宣告沒
    收銷燬之；至於扣案之注射針筒二支、塑膠杓子一支、使用過之分裝袋八個等物
    品，係屬被告所有供犯施用第一級毒品所用之物，爰依刑法第三十八條第一項第
    二款之規定，均併予宣告沒收。
據上論斷，應依刑事訴訟法第三百六十九條第一項前段、第三百六十四條、第二百九
十九條第一項前段，毒品危害防制條例第十條第一項、第十八條第一項前段、第二十
三條第二項，刑法第十一條前段、第五十六條、第三十八條第一項第二款，判決如主
文。
本案經檢察官甲○○到庭執行職務。
中      華      民      國　    九十三     年    十一     月    十七　　日
                                臺灣高等法院臺中分院刑事第十庭
                                      審判長法  官  林  照  明
                                            法　官  吳　重　政
                                            法　官  唐　光　義
右正本證明與原本無異。
如不服本判決應於收受送達後十日內向本院提出上訴書狀，其未敘述上訴之理由者並
得於提起上訴後十日內向本院補提理由書（均須按他造當事人之人數附繕本）。
                                            書記官  王  麗  珍
中      華      民    國　    九十三     年    十一     月   二十三 　日
                                                                        Ｒ
